【裁判字號】    96,訴,6201
【裁判日期】    970131
【裁判案由】    侵權行為損害賠償
【裁判全文】
臺灣臺北地方法院民事判決              96年度訴字第6201號
原      告  甲○○
被      告  乙○○
                      （現於臺灣雲林第二監獄執行中）
上列當事人間請求侵權行為損害賠償事件，原告提起刑事附帶民
事訴訟，經本院刑事庭移送民事庭審理，本院於中華民國97年1
月23日言詞辯論終結，判決如下：
    主  文
被告應給付原告新臺幣壹佰萬元，及自96年5月3日起至清償日止
按年息百分之五計算之利息。
訴訟費用由被告負擔。
本判決第一項於原告以新臺幣參拾參萬參仟元為被告供擔保後，
得假執行；但被告如以新臺幣壹佰萬元為原告預供擔保，得免為
假執行。
    事實及理由
一、原告主張：被告乙○○與訴外人林政偉、孫俊雄及真實姓名
    年籍不詳綽號「小綱」之成年男子，均屬同一詐騙集團之成
    員，渠等於民國95年12月7日上午9時30分許，先由某不詳之
    詐騙集團成員，假借臺北縣新店市戶政事務所公務員「柯小
    姐」名義，向甲○○佯稱：所涉案件已由偵查員「余志強」
    偵辦云云，並傳真偽造之「法務部臺北行政執行處凍結管制
    執行命令」（受凍結管制人為甲○○）公文書1紙予甲○○
    ，後由不詳成員再假冒臺北地方法院檢察署檢察官「薛維平
    」之名義，撥打電話予甲○○，謊稱：甲○○因涉及洗錢案
    件，需凍結甲○○之兆豐國際商業銀行（原中國國際商業銀
    行，下稱兆豐銀行）帳戶並管制新臺幣（下同）100萬元云
    云，同時傳真上開偽造之「臺北地檢署監管科」收據（受監
    管人為甲○○）公文書1紙，致甲○○陷於錯誤，信以為真
    ，依指示於同日12時15分，前往臺北市○○路100號之兆豐
    銀行匯款100萬元至指定之臺中市第二信用合作社社港路分
    社帳號00000000000000000號劉育誠名義之帳戶內，而詐騙
    得逞。嗣因甲○○發覺有異，立刻於同年月8日凌晨0時30分
    報警處理。惟不知事蹟敗露之乙○○、孫俊雄、林政偉及上
    開詐騙集團成員，已接續於同月7日某時，假借臺灣臺北地
    方法院檢察署檢察官「林錦村」名義，撥打電話指示甲○○
    於同月8日下午3時許，至兆豐銀行辦理定存解約，將現金15
    0萬元交予法務部監管科書記官林偉民，書記官林偉民會親
    自去拿錢云云。甲○○偕同警方抵達指定處所，而乙○○經
    「小綱」通知後，亦於同日下午3時40分許，與林政偉、孫
    俊雄前往臺北市○○路與南京東路路口處之屈臣氏商店前，
    乙○○並出示而行使偽造之「法務部臺北地檢署監管科書記
    官林偉民」服務證予甲○○，在旁等候多時之警員隨即向前
    ，當場逮捕乙○○，爰依侵權行為之法律關係，請求被告返
    還100萬元及自附帶民事訴訟起訴狀繕本送達翌日起至清償
    日止，按年息5％計算之利息等語。並聲明：(一)如主文第1項
    所示；(二)願供擔保，請准宣告假執行。
二、被告則以：其於95年12月7日上午欲前往原告處所取款時，
    隨即遭查獲，而原告於前1日即已被不知名人士取走新臺幣
    100萬元，卻誤認亦係被告所為，實則被告與原告僅第一次
    見面即遭警逮捕，倘該款項係真由被告領走，豈有翌日再來
    自投羅網之理，況原告所稱其遭詐騙之犯罪手法，與被告所
    採方式迥異，況本件刑事判決亦認定被告為未遂犯等語，資
    為抗辯。並聲明：(一)原告之訴及假執行之聲請駁回；(二)如受
    不利判決，願供擔保請准免為假執行。
三、原告主張之上開事實，業經本院刑事庭以96年度訴緝字第67
    號認定在案，有該案刑事判決書附卷可稽（見本院卷第6頁
    至第12頁），被告於上開刑事案件審理中亦自白不諱（見本
    院96年度訴緝字第67號卷第72頁至第74頁、第104頁至第106
    頁），並有偽造之「法務部臺北地檢署服務證」、中國國際
    商業銀行國內匯款申請書、「法務部臺北行政執行處凍結管
    制執行命令」及「臺北地檢署監管科」收據各1紙附於臺灣
    臺北地方法院檢察署95年度偵字第26970號卷可稽（以上均
    影本，分見該卷第77頁、第89頁、第91頁），應堪採信。惟
    被告雖於本院審理時翻異前詞，並以前開情詞置辯，是本件
    之爭點厥為：原告遭詐騙100萬元是否為被告所屬詐騙集團
    所為？經查：
  (一)被告於上開刑事案件中另坦承於95年12月6日詐騙訴外人張
    家興70萬元，其犯罪方式與本件原告遭詐騙之情形如出一轍
    ，即均使用偽造之「法務部臺北行政執行處凍結管制執行命
    令」及以被害人涉及洗錢案件，需凍結被害人之銀行帳戶為
    由，使被害人陷於錯誤而交付款項，並均使用偽造之法務部
    臺北地檢署監管科書記官林偉民之服務證及偽造之「臺北地
    檢署監管科」收據，以取信被害人。本院比對兩案所偽造之
    上開文書，其格式、文號、甚至偽造之印文均相同（另案偽
    造之文書見臺灣臺北地方法院檢察署96年度偵字第4653號卷
    第13頁、第14頁），顯係出於同一詐騙集團所為，被告辯稱
    原告遭詐騙之犯罪手法，與其所採方式迥異，實不足採。
  (二)被告於本院審理時亦自承其於被捕前2週即受雇擔任車手（
    意指詐騙集團之分工中負責取款者），代價是直接抽取詐騙
    所得之1成等語。而本件原告係95年12月7日上午9時30分接
    獲詐騙集團電話，而於同日12時15分，將100萬元匯入詐騙
    集團指定之帳戶內，被告則係於95年12月8日下午3時許至上
    開現場取款時被捕，依被告上開所言，足認被告於原告遭詐
    騙匯款100萬元時，已屬該詐騙集團之成員，被告雖辯稱原
    告所匯之100萬元非其所取走，然其所辯並無礙於本件事實
    之認定，亦與本件爭點無涉。
  (三)綜上，原告遭詐騙100萬元確為被告所屬詐騙集團所為。
四、按因故意或過失，不法侵害他人之權利者，負損害賠償責任
    ；數人共同不法侵害他人之權利者，連帶負損害賠償責任；
    不能知其中孰為加害人者，亦同。民法第184條第1項前段、
    第185條第1項分別定有明文。本件雖不知該詐騙集團中何人
    撥打電話或領取原告遭詐騙之100萬元，惟被告既同為該詐
    騙集團之成員，依上揭規定，仍屬共同不法侵害原告之權利
    。從而，原告依侵權行為之法律關係，請求被告賠償其所受
    損害100萬元及自起訴狀繕本送達翌日即96年5月3日起至清
    償日止，按年息5％計算之法定遲延利息，即為有理由，應
    予准許。
五、原告及被告均陳明願供擔保請准宣告假執行或免為假執行，
    核無不合，爰分別酌定如主文第3項所示相當之擔保金額宣
    告之。
六、訴訟費用負擔之依據：依民事訴訟法第78條。
中    華    民    國    97    年    1     月    31    日
                  民事第四庭  審判長法  官  劉坤典
                                    法  官  王幸華
                                    法  官  賴武志
以上正本係照原本作成。
如對本判決上訴，須於判決送達後20日內向本院提出上訴狀。
中    華    民    國    97    年    1     月    31    日
                                    書記官  施若娟


司法院資訊處製作；財團法人民間司法改革基金會備份。
